臺灣高等法院高雄分院刑事判決　　　　　　　　　　九十年度上訴字第一一五五號
　　上　訴　人
　　即　被　告　甲○○
　　選任辯護人　田平安
右上訴人因偽造有價證券案件，不服台灣高雄地方法院九十年度訴緝字第五一號中華
民國九十年六月二十一日第一審判決（起訴案號：台灣高雄地方法院檢察署八十七年
度偵字第二六八七七號），提起上訴，本院判決如左：
    主  文
原判決撤銷。
甲○○共同意圖供行使之用，而偽造有價證券，處有期徒刑參年陸月。
    事  實
一、甲○○於民國八十七年七月底，出面邀約彭達宏（業經原審法院判處有期徒刑三
    年六月，經本院及最高法院駁回上訴確定在案），由彭達宏出名租用位在台南縣
    歸仁鄉○○○路二五０號後方之房屋（即同路段二五六號），由甲○○提供資金
    購買印刷機、裁紙機、製版機、紙張、油墨、版模等印刷設備。其後二人竟與綽
    號「阿輝」之不詳姓名成年男子，共同意圖供行使之用，並基於偽造有價證券之
    犯意聯絡，自同年十一月九日起，約定由彭達宏與綽號「阿輝」之不詳姓名男子
    在前揭地點，分別將底片曝光、用藥水洗曬、製成鋅版後，以上開印刷設備多次
    印刷之方式，接續偽造面額皆為一百元之美鈔及人民幣，甲○○則負責銷售，計
    劃獲利後再行協商分配比例。其中偽造完成之人民幣六十萬張已裝箱打包，準備
    於美鈔偽造完成後，一同運往中國大陸地區，供人行使，以洗錢牟利。嗣於同年
    十一月十八日晚上九時三十分許，在前開地點為警搜索查獲，並扣得面額一百元
    之偽造美鈔八萬六千六百張（部分未切割完畢）、美鈔半成品四箱、美鈔底片二
    十四大張、美鈔底片四小張、美鈔底片（五連張）一張、面額一百元之偽造人民
    幣六十萬張及供印製上開偽鈔所用之人民幣底片三十一張、美鈔平版模二十七片
    、美鈔鉛版模二十五片、人民幣平版模十三片、人民幣鉛版模三十一片、底片一
    卷、印刷機三台、裁紙機一台、製圖工作站一台、製版機一台、三向變壓器二台
    。
二、案經高雄縣警察局移送臺灣高雄地方法院檢察署檢察官偵查起訴，經台灣高雄地
    方法院通緝到案後審理。
    理  由
一、訊據上訴人即被告甲○○固供承有提供資金購買扣案之印刷機器設備及監視器、
    電視機等物，及與彭達宏共同開設印刷工廠之事實，惟矢口否認有何偽造有價證
    券之犯行，辯稱：我不懂印刷術，我與彭達宏合作開設印刷工廠，我出資，彭達
    宏出技術，印製我大陸工廠之目錄等物，彭達宏與綽號「阿輝」者如何偽造美鈔
    及人民幣，我均不知情且未參與，當時我人在大陸，我從未去過該印刷工廠云云
    。經查：
(一)被告於右揭時地，如何與同案被告彭達宏謀議並分工偽造美鈔及人民幣等事實，
    業據同案被告彭達宏於警訊及偵查中供述：當初係甲○○問其是否想印偽鈔，利
    潤不錯，其雖明知偽造有價證券係違法，但仍答應參與印製，偽鈔係由其模擬偽
    造後，再由甲○○檢視真實度，甲○○不會做，但會看顏色如何調色，甲○○告
    訴其待這批美金印製完成且順利走私大陸成交後，再給付其應得部分金額，但其
    印製之美鈔未曾交貨過等情在卷（見警卷及偵查卷），核與證人即彭達宏之弟彭
    達玄（業經檢察官為不起訴處分）於警偵訊中證述：彭達宏在該地點從事印刷工
    作已有一、二月，其每隔二至四天前往探望彭達宏一次，最後二次到上開地點時
    ，裝有人民幣之紙箱已堆放在客廳等語（見偵查卷八十七年十一月十九日訊問筆
    錄、八十七年十一月十九日警訊筆錄），及證人即當場查獲之警員黃明棋於原審
    到庭證稱：其持搜索票查獲被告彭達宏印製偽造有價證券之現場，並在現場扣到
    偽造之美鈔、人民幣及印刷設備等語相符（見原審訴字卷八十八年五月十七日訊
    問筆錄）。參以證人彭達玄於偵查中亦當庭指認甲○○之口卡並證稱：曾在該印
    刷工廠處見過甲○○與彭達宏交談等語明確（偵查卷八十七年十一月十九日偵訊
    筆錄）。此外，復有面額一百元之偽造美鈔八萬六千六百張（部分未切割完畢）
    、美鈔半成品四箱、美鈔底片二十四大張、美鈔底片四小張美鈔底片（五連張）
    一張、面額一百元之偽造人民幣六十萬張、人民幣底片三十一張、美鈔平版模二
    十七片、美鈔鉛版模二十五片、人民幣平版模十三片、人民幣鉛版模三十一片、
    底片一卷、印刷機三台、裁紙機一台、製圖工作站一台、製版機一台、三向變壓
    器二台、監視器鏡頭一個、電視機一台扣案及現場照片六張附卷足稽，足證同案
    被告彭達宏上開自白核與事實相符，堪予採信。
(二)被告於原審訊問時自承：「阿輝」是我們僱請之工人，工廠是我授權給彭達宏負
    責一切等語（見原審九十年四月二十五日、五月十八日訊問筆錄），被告既已參
    與出資購買設備、雇用印刷工人並授權彭達宏負責印刷工廠等實際業務，衡情被
    告對於工廠內印製偽造美鈔及人民幣之事，應知之甚詳。況本案現場並無查扣被
    告所稱之大陸工廠目錄等物，此為共同被告彭達宏所是認，倘若被告所辯：該印
    刷工廠確有印製其大陸工廠之目錄云云屬實，現場理應留有印製成品始符常情，
    顯見被告前開辯詞違背常理，難以採信。另現場查扣之監視鏡頭、監視器螢幕等
    物，被告坦承為其出資購買等語（見原審九十年四月二十五日訊問筆錄），復有
    該等物品扣案可參，依一般經驗法則，單純之印刷工廠應無裝設上開設備之必要
    ，足徵被告顯然知悉且參與該印刷工廠非法偽造美金及人民幣等犯行，並為逃避
    警方搜查始出資購買及安裝上開監視器等物無疑。
(三)同案被告彭達宏嗣於原審及本院調查程序時附和被告所辯，改稱：偽造美鈔及人
    民幣之犯行均為其與雇用之「阿輝」，利用甲○○赴大陸時所為，甲○○不知情
    亦未參與云云，顯係事後迴護被告之詞，不足採信。又證人彭達玄於本院證稱：
    第一次去找彭達宏時，有看到有一個矮胖的人跟彭達宏在門口說話，當時我在房
    子後面的果園，說話內容我不知道，時間太久了，我不知道那人是否在場被告云
    云，核與其上開警偵訊中之證詞不符，證人彭達玄於本院所證應係避重就輕之詞
    ，亦無可採。另被告於八十七年十一月十三日出境，雖有內政部入出境管理局八
    十八年一月十九日（八八）境愛卿字第一二四三二號函可稽（原審訴字卷第九四
    頁），惟被告不在台灣，並不影響其與彭達宏間有關本件犯行之犯意聯絡及行為
    分擔，此部分尚難採為有利於被告之認定。被告確有參與本件偽造有價證券之犯
    行，應無足疑。
(四)扣案之美鈔、人民幣經鑑定結果，均係偽鈔，有美國特工局致該局香港分處處長
    檢驗偽做鈔票函及財團法人海峽交流基金會八十八年四月二十八日海惠（法）字
    第０三五八二號函在卷可稽（原審訴字卷）。綜上所述，被告所辯，核係飾卸之
    詞，不足採信。事證明確，被告共同偽造有價證券之犯行，堪予認定。
二、查人民幣在國內無流通力，而美鈔在國內雖有事實之流通力，但並不具有強制通
    用力，故均非屬通用貨幣，惟皆以財產權為其內容，且其權利之發生移轉或行使
    以占有該美鈔或人民幣為要件，故皆屬有價證券（最高法院八十四年度台上字第
    八五二號判決可參）。核被告所為，係犯刑法第二百零一條第一項偽造有價證券
    罪。被告與彭達宏、綽號「阿輝」之不詳姓名成年男子間，就前揭犯行，有犯意
    聯絡及行為分擔，為共同正犯。又被告先後偽造美鈔及人民幣之犯行，係基於同
    一偽造有價證券犯意所為之接續動作，應僅論以一罪。（最高法院八十八年度台
    上字第三七二五號判決）。
三、被告犯罪事證既明，原審予以論罪科刑，固非無據，惟查：(一)被告接續偽造美
    鈔及人民幣，應僅成立一罪，原判決論以連續犯，尚有未洽。(二)扣案之面額一
    百元之偽造美鈔八萬六千六百張（部分未切割完畢）、美鈔半成品四箱、面額一
    百元之偽造人民幣六十萬張均為偽造之有價證券，美鈔底片二十四大張、美鈔底
    片四小張、美鈔底片（五連張）一張、人民幣底片三十一張、美鈔平版模二十七
    片、美鈔鉛版模二十五片、人民幣平版模十三片、人民幣鉛版模三十一片、底片
    一卷、印刷機三台、裁紙機一台、製圖工作站一台、製版機一台、三向變壓器二
    台，業經原審法院以八十八年度訴字第九七號刑事判決諭知沒收確定，並經台灣
    高雄地方法院檢察署於九十年四月二十七日銷毀在案，有台灣高雄地方法院檢察
    署九十年十二月十九日雄檢楠物字第八四三二二號函可憑（本院卷第一六五頁）
    ，上開扣案物品已銷毀不存在，原判決宣告沒收，亦有未合。被告上訴意旨仍執
    陳詞，否認犯罪，指摘原判決不當，雖無理由，惟原判決既有上開可議之處，自
    應由本院撤銷改判。爰審酌被告偽造之美鈔及人民幣數量甚多，流入市面後對金
    融市場將造成重大危害，惟尚未流入市面，被告犯罪後否認犯行，毫無悔意，態
    度欠佳，惟念其無前科，有臺灣高雄地方法院檢察署刑案資料查註紀錄表附卷足
    憑等一切情狀，量處如主文第二項所示之刑，以資警惕。扣案之偽造美鈔、人民
    幣及供偽造有價證券所用之器械原料，業經銷毀不存在，業如前述，本院自無庸
    宣告沒收。至監視器鏡頭一只、電視機一台雖為被告所有，惟係供避免為警查獲
    所用之物，非直接供本案犯罪所用之物，不予宣告沒收，附此敘明。
據上論結，應依刑事訴訟法第三百六十九條第一項前段、第三百六十四條、第二百九
十九條第一項前段，刑法第二十八條、第二百零一條第一項，罰金罰鍰提高標準條例
第一條前段，判決如主文。
本案經檢察官張其主到庭執行職務。
中    華    民    國        九十一      年      一      月     十五     日
                              臺灣高等法院高雄分院刑事第六庭
                                  審判長法官  王憲義
                                        法官  張意聰
                                        法官  范惠瑩
右正本證明與原本無異。
如不服本判決，應於判決送達後十日內向本院提出上訴狀，其未述理由者並應於提
出上訴狀後十日內向本院補提理由書（應附繕本)。
                                      書記官  馬蕙梅
中    華    民    國        九十一      年      一      月     十六     日
附錄：本判決論罪科刑法條：
刑法第二百零一條第一項：
意圖供行使之用，而偽造、變造公債票、公司股票或其他有價證券者，處三年以上十
年以下有期徒刑，得併三千元以下罰金。
                                                                      Ｈ
